【裁判字號】    90,易,300
【裁判日期】    900214
【裁判案由】    竊盜
【裁判全文】
臺灣板橋地方法院刑事判決                            九十年度易字第三００號
    公  訴  人  臺灣板橋地方法院檢察署檢察官
    被      告  甲○○
右列被告因竊盜案件，經檢察官提起公訴（八十九年度偵字第二二九七三號），本院
判決如左：
    主    文
甲○○無罪。
    理    由
一、公訴意旨略以：被告甲○○意圖為自己不法之所有，持客觀上足供凶器使用之十
    字起子二支、尖嘴鉗一支，於民國八十九年十二月七日二十三時二十分許，在台
    北縣鶯歌鎮○○街一００之二號旁，竊取乙○○所有車牌號碼ＫＵ─一八二０號
    自用小貨車內之輪胎兩條、保險絲七個，得手後，將輪胎搬至其所駕駛車牌號碼
    ＯＭ─三六二八號自小貨車上藏放，保險絲則放在身上之口袋內，均留供自己用
    ，嗣經警巡邏發覺可疑當場查獲，並扣得前開十字起子二支、尖嘴鉗一支。因認
    被告涉有刑法第三百二十一條第一項第三款之加重竊盜罪嫌云云。
二、按犯罪事實應依證據認定之，無證據不得推定其犯罪事實；不能證明被告犯罪或
    其行為不罰者，應諭知無罪之判決，刑事訴訟法第一百五十四條、第三百零一條
    第一項定有明文。復按刑法第三百二十一條加重竊盜罪之成立，除行為人之手段
    有該條各款所列情形外，尚須係意圖為自己不法之所有，而竊取他人之動產，始
    克當之。即行為人雖有為自己或第三人所有之意圖，苟其意圖依客觀情事酌之非
    屬『不法』，即難執竊盜罪責相繩。又刑法第三百二十一條之加重竊盜罪，其竊
    盜客體須為他人現所持有者，若無主物遺失物遺棄物等，非他人所持有者，雖移
    入於自己持有之內，不得以竊盜罪論，此觀刑法第三百二十條之立法理由自明，
    並有最高法院八十六年度台上字第一六六八號判決意旨足資參照。
三、公訴人認被告涉犯上開竊盜罪嫌，無非以被告於警訊、偵查時之自白及卷附之贓
    物認領保管單乙紙，暨經警查扣之十字起子及尖嘴鉗等為主要論據。訊據被告甲
    ○○對於將輪胎搬至其車上及拆卸保險絲之事實固供認不諱，惟堅決否認有何竊
    盜之犯行，堅稱：因ＫＵ─一八二０號自用小貨車外觀相當破舊，且輪胎兩條是
    丟棄在該車旁，伊認為該車係他人所棄置之物，而予以撿拾，並無竊盜犯意等語
    。
四、經查：
（一）前開車牌號碼ＫＵ─一八二０號自用小貨車，發照日期為七十九年三月十三日
      ，於監理單位所登記之車主為億芝發有限公司，且早於八十八年八月二十五日
      即已辦理登記報廢之事實，有車籍作業系統查詢認可資料一份附卷可稽，是以
      系爭自用小貨車於本案被告行為時即為已報廢之車輛。
（二）再觀諸證人即汽車所有人乙○○於本院審理時結證證述：「（ＫＵ─一八二０
      號自用小貨車是登記在億芝發有限公司名下？）是，該車已報廢，該車是億芝
      發公司送給我的，我是裕榮汽車公司保養廠負責人，因為我有報流動戶口，該
      車是放在我保養廠的停車場內，有圍起來但門沒關，所以警察認為是我的」、
      「（車子是億芝發公司報廢之後，才給你的？）是，因為億芝發公司有把另一
      輛車子給我修，並且交付ＫＵ─一八二０號車子，要我把ＫＵ─一八二０號車
      之車廂拆起來裝到億芝發公司另一輛車子上，後來ＫＵ─一八二０號車子沒有
      用也沒有車廂，所以報廢之後就給我了」、「（ＫＵ─一八二０號車子給你後
      ，你有無在使用？）沒有，億芝發是把該車報廢後，才拖吊過來給我，該車已
      沒有辦法再供駕駛。」、「（你車子停在保養廠停車場何用？）想要賣給廢鐵
      。」、「（輪胎兩條及保險絲可以賣給收廢鐵否？）不能。保險絲只能送給客
      人，輪胎的部分，收廢鐵的不收」、「（輪胎當初放在該處是否是要棄置的意
      思？）是。保險絲收廢鐵的也不收，保險絲也是棄置的意思。」、「（你在警
      局中有稱要對被告提出告訴？）沒有。我在警局是說我不想追究。因為上開物
      品沒有價值。」等語綦詳，此有本院九十年二月七日審判筆錄在卷可稽，顯見
      被害人乙○○業已拋棄前開自用小貨車兩條輪胎及保險絲之所有權已明。其次
      ，前開自用小客車因已不堪使用，始由原車主予以登記報廢，且外觀上車廂已
      被拆走，復與許多廢鐵、雜物同放置一處等情形，客觀上確實足讓人認為係他
      人已拋棄之物。是依上調查結果，被告辯稱並無竊盜犯意等語，應堪採信。被
      告主觀上既認前開自用小貨車為無人所有之廢棄物，以無主物先占之意思予以
      撿拾廢棄輪胎兩條及保險絲七個，自無「不法所有」之意圖或竊盜之犯意。
五、綜上各節以觀，被告於主觀上既無竊盜之故意，且所取走之物，亦係他人已拋棄
    所有權之無主物，準此，揆諸上揭說明，被告行為，要與刑法第三百二十一條加
    重竊盜罪之構成要件有間，尚難僅以被告於警訊、偵查時之自白、卷附贓物認領
    保管單及扣案之十字起子及尖嘴鉗等物，即遽將被告以該罪相繩。此外，本院復
    查無其他確切之積極證據足以證明被告甲○○有何如公訴人所指之竊盜犯行，尚
    屬不能證明被告犯罪，揆諸前開說明，依法應為無罪判決之諭知。
據上論斷，應依刑事訴訟法第三百零一條第一項前段，判決如主文。
本案經檢察官徐名駒到庭執行職務
中      華      民      國      九十      年     二     月    十四      日
            臺灣板橋地方法院刑事第五庭
                                            法  官 陳  翠  琪
右正本證明與原本無異。
如不服本判決，應於判決送達後十日內向本院提出上訴狀（應附繕本） ，上訴於
臺灣高等法院。
                                            書記官 曹  秋  冬
中      華      民      國    九十      年      二      月     十九     日


司法院資訊處製作；財團法人民間司法改革基金會備份。
